【裁判字號】    92,訴,973
【裁判日期】    920917
【裁判案由】    排除侵害等
【裁判全文】
臺灣高雄地方法院民事判決  九十二年度訴字第九七三號
    原      告  乙○○
                丁○○
    兼右二人    甲○○
    訴訟代理人
    被      告  丙○○      住.
                戊○○      住.
                辛○○      住.
                庚○○      住.
    右四人共同  謝秋蘭律師
    訴訟代理人
    被      告  己○○      住.
右當事人間排除侵害等事件，經於民國九十二年八月二十七日言詞辯論終結，本院判
決如左：
    主      文
被告丙○○、辛○○應各將坐落高雄縣美濃鎮○○段第五六○地號土地內之如附圖所
示Ｃ、Ｅ部分；被告戊○○應將坐落上開土地如附圖所示Ａ、Ｄ部分；被告己○○、
庚○○應將坐落上開土地如附圖所示Ｆ部分之地上物予以拆除並返還予原告及其全體
共有人。
訴訟費用由被告丙○○、辛○○、戊○○各負擔百分之二十九、二十八、三十八，餘
由被告己○○、庚○○負擔。
本判決於原告以新台幣貳拾貳萬元供擔保後得假執行。
    事實及理由
一、本件原告起訴主張坐落高雄縣美濃鎮○○段第五六○地號土地為伊等與訴外人曾
    和良、曾和安、曾和祥所共有，詎被告丙○○、戊○○、辛○○、己○○乃未經
    伊等之同意，即擅自於其上興建如附圖所示Ｃ（被告丙○○所有，面積三十三點
    五五平方公尺）、Ｄ（被告戊○○所有，面積十八點三六平方公尺）、Ｅ（被告
    辛○○所有，面積三十二點○三平方公尺）、Ｆ（被告己○○所有，現為被告庚○○占有使用，越界面積五點五六平方公尺）之一層磚造連棟平房，被告戊○○
    並於其旁另行附建如附圖所示Ａ部分（面積二四點三六平方公尺）之木造房屋乙
    棟，而伊等屢次催促其等拆屋還地，惟被告乃均置之未理，其等於上開土地既係
    無權占有，依法自應將其占用部分各予以拆除並為返還，為此乃依所有物返還請
    求權請求判令被告丙○○、辛○○應各將系爭土地如附圖所示Ｃ、Ｅ部分；被告
    戊○○應將如附圖所示Ａ、Ｄ部分；被告己○○、庚○○應將如附圖所示Ｆ部分
    之地上物予以拆除返還予全體共有人，並願供擔保請准為假執行之宣告。
二、被告則以原告所共有之系爭上段五六○地號土地以及同段五四七、五六一、五六
    二、五六三等地號土地原均係祖先所遺下，而伊等目前所使用之地上物，其搭蓋
    時間距今已有相當時日，該諸建物於土地使用上若有與嗣後權狀持分不合之情形
    ，實非伊等故意佔用所使然，而被告戊○○所有系爭建物乃係其父曾長生所蓋，
    並於五十三年八月間即申請用電，被告丙○○所有系爭建物係於四十九年間所建
    ，並於同年十二月間申請用電，而被告曾維和所有系爭建物則係於四十五年間八
    七水災後所蓋，並於四十六年八月間申請用電，其等使用系爭土地自供電時間起
    算迄今已近四十年，參以原告甲○○之母於八十餘年間死亡前均住居於該，設若
    伊等非有權使用系爭土地，則上揭建物蓋建之初怎會無人出面阻止，是系爭建物
    於興建時，自應已得該地所有人之同意而為有權占用，原告主張自為無據，爰聲
    明求為判決駁回原告之訴及假執行之聲請。
三、本件原告主張系爭地號土地為伊等與訴外人曾和良、曾和安、曾和祥所共有，而
    被告丙○○、戊○○、辛○○、己○○乃於其上建有如附圖所示Ｃ、Ｄ、Ｅ、Ｆ
    之一層磚造連棟平房，被告戊○○並於其旁另行附建如附圖所示Ａ部分之木造房
    屋乙棟，而被告己○○所有上開房屋現並為被告庚○○所占用等情，此有地籍圖
    謄本、土地登記謄本、土地所有權狀、照片等件在卷可稽，被告於此固不爭執而
    堪信原告主張為真實，惟被告則另以前開情詞置辯。經查，系爭地號土地所在及
    週邊土地之上乃建有傳統一層磚造台灣瓦三合院乙座，系爭房屋為該三合院之左
    翼，且均未編有門牌號碼，其左翼之前半部乃附建有一現已傾頹無人使用之木造
    平房，而前開房屋乃分別占有原告所有系爭地號土地各如附圖所示之面積（Ｃ部
    分三十三點五五平方公尺、Ｄ部分十八點三六平方公尺、Ｅ部分三十二點○三平
    方公尺、Ｆ部分五點五六平方公尺、Ａ部分二四點三六平方公尺）等情，此經本
    院會同高雄縣美濃地政事務所人員到場勘驗屬實，並製有勘驗筆錄、複丈成果圖
    等件附卷可稽，而原告甲○○乃自三十六年五月二十一日土地總登記時即登記為
    共有人，原告乙○○、丁○○則分於六十六年八月二十三日、六十七年十月十九
    日以向訴外人曾景來、戴曾全妹買賣為原因而為登記，共有人即曾和良、曾和安
    、曾和祥則均係於五十二年十一月十八日以贈與為原因而為登記乙節，亦有土地
    登記謄本、土地登記簿謄本等件附卷可憑，是被告丙○○、戊○○、辛○○、己○○既謂系爭房屋係在四、五十年間即已興築完畢，則其等欲有正當占有系爭土
    地之權源，自須得原告甲○○及原告乙○○、丁○○之前手即訴外人曾景來、戴
    曾全妹與其他共有人即訴外人曾和良、曾和安、曾和祥本人或其前手之同意始行
    有之，而原告業經否認曾有同意興築系爭建物之行為，且被告丙○○、戊○○、
    辛○○、己○○所辯早為用電申請而為合法建築物者，此僅為行政上電力使用之
    聲請、管理而已，其就系爭建物是否業經土地共有人同意興建之事實並未曾為認
    定，自不得以此無甚關連之電力申請即謂其等曾得共有人之同意甚明，而被告丙○○、戊○○、辛○○、己○○就曾得原告或其等前手之同意而興築系爭房屋之
    事實復未舉證以實其說，所辯系爭房屋就前開土地乃有正當占有權源云云自為無
    據。今被告丙○○、戊○○、辛○○、己○○所有上開建物既係未經系爭土地共
    有人或其前手之同意即為建築或越界，其等之占用自均屬無權占有，且系爭建物
    亦各僅為面積不大且復老舊之一層磚造台灣瓦房屋，其拆除於社會經濟並無甚大
    影響，從而本件原告本於所有權之作用，依民法第七百六十七條規定請求被告丙○○、辛○○應各將如附圖所示Ｃ、Ｅ部分；被告戊○○應將如附圖所示Ａ、Ｄ
    部分；被告己○○、庚○○應將如附圖所示Ｆ部分之地上物予以拆除並返還全體
    共有人，依法即無不合，自應予准許。
四、本件原告陳明願供擔保請准為假執行之宣告，經核並無不合，爰酌定相當之擔保
    金額准許之。
五、據上論結：本件原告之訴為有理由，合依民事訴訟法第八十五條第一項、第七十
    八條、第三百九十條第二項，判決如主文。
中      華      民      國    九十二    年      九      月    十七      日
                              臺灣高雄地方法院民事第五庭
                                      法  官  黃  宏  欽
右為正本係照原本作成。
如不服本判決，應於判決送達後廿日內，向本院提出上訴狀並表明上訴理由，如於本
判決宣示後送達前提起上訴者，應於判決送達後十日內補提上訴理由書（須附繕本）
。
中      華      民      國    九十二    年      九      月    十七      日
~B法院書記官  史華齡


司法院資訊處製作；財團法人民間司法改革基金會備份。
